【裁判字號】    99,訴,653
【裁判日期】    990630
【裁判案由】    偽造有價證券
【裁判全文】
臺灣彰化地方法院刑事判決               99年度訴字第653號
公  訴  人  臺灣彰化地方法院檢察署檢察官
被      告  乙○○
選任辯護人  劉豐綸律師
上列被告因偽造有價證券案件，經檢察官提起公訴（99年度偵字
第3437號），本院判決如下：
    主  文
乙○○意圖供行使之用，而偽造有價證券，處有期徒刑壹年捌月
。緩刑參年，並應向公庫支付新台幣拾萬元。
如附表所示之支票參紙均沒收。
    事  實
一、乙○○因需款孔急，竟意圖為自己不法之所有，於民國99
    年2月12日18時30分許，利用其與其姊夫甲○○同住彰化縣
    社頭鄉仁雅村仁雅巷181號處所、可自由進入2樓甲○○房間
    之機會，徒手竊取甲○○所有、放在房間內置物櫃中之臺灣
    銀行霧峰分行支票、支票號碼AA0000000、AA0000000、AA00
    00000、AA0000000號共4張（此部分為親屬間之竊盜，未據
    甲○○告訴），得手後，旋又基於意圖供行使之用，在上開
    時間、地點，擅自拿取甲○○放在同處之支票印鑑章，在上
    開支票上發票人欄處，盜蓋甲○○之支票印鑑章各1枚後（
    起訴書僅記載在支票號碼AA0000000號及AA0000000號支票之
    發票人處盜蓋甲○○之印鑑章，應予更正），將上開4 張支
    票帶回其3樓房間內，接連在支票號碼AA0000000號、AA0000
    000號及AA0000000號支票上，分別偽填發票日為99年4月7日
    、4月6日、3月12日、票面金額均為新臺幣（下同）10萬元
    ，以完成表彰上開3張支票均係由甲○○簽發、並負擔票據
    上所示債務意旨之有價證券，其餘之支票1張，則因偽填錯
    誤而為乙○○當場撕毀而滅失，其隨即於同年2月13日或14
    日16時許，在彰化縣社頭鄉○○路○段「土撥鼠檳榔攤」內
    ，將支票號碼AA0000000號支票交付予不知情之盧俊沛而行
    使之；並於同日18時許，在彰化縣社頭鄉○○路路旁，將支
    票號碼AA0000000號支票交付予不知情之陳鋅佑而行使之；
    至所餘AA0000000號支票則藏放在其處。嗣甲○○發現支票
    失竊，遂於99年2月24日前往臺灣銀行霧峰分行申報遺失止
    付，盧俊沛則於99年3月12日委託不知情之賴木筆持該支票
    號碼AA0000000號支票1紙提示，遭退票後，盧俊沛即將該支
    票返還予乙○○，乙○○因而於99年3月18日，在司法警察
    機關未發覺犯罪前，主動供出上開犯行，自首而接受裁判，
    始悉上情。
二、案經彰化縣警察局田中分局報請臺灣彰化地方法院檢察署檢
    察官偵查起訴。
    理  由
一、按被告以外之人於審判外之陳述，雖不符刑事訴訟法第159
    條之1 至第159 條之4 之規定，而經當事人於審判程序同意
    作為證據，法院審酌該言詞陳述或書面陳述作成時之情況，
    認為適當者，亦得為證據。當事人、代理人或辯護人於法院
    調查證據時，知有第159 條第1 項不得為證據之情形，而未
    於言詞辯論終結前聲明異議者，視為有前項之同意，刑事訴
    訟法第159 條之5 定有明文。查本案全部卷證，公訴人、被
    告及其選任辯護人均不爭執其證據能力，本院復衡以該等供
    述及非供述證據作成時之情況，應為適當，是可認後述所引
    用證據之證據能力均無疑義，合先敘明。
二、上揭事實，業據被告迭於警、偵訊及本院審理時均坦承不諱
    ，核與被害人即證人甲○○於警、偵訊及本院審理時、證人
    盧俊沛於警、偵訊時所為之證述情節大致相符，此外復有台
    灣票據交換所台中市分所99年4月15日台票中字第990180號
    函所附之掛失止付票據提示人資料查報表、票據掛失止付通
    知書、遺失票據申報書、偽造之票號AA0000000號支票及退
    票理由單影本、偽造之票號AA0000000號支票及退票理由單
    、偽造之票號AA0000000號支票影本各1紙等件在卷可稽，足
    認被告之自白確與事實相符，本件事證明確，被告犯行洵堪
    認定。
三、論罪科刑：
（一）按銀行支票，係以券面載明金額而欲實行其金額之權利，
      必須占有該支票，且該支票得自由轉讓，具有流通之性質
      ，自係有價證券之一種，其以他人空白支票偽填內容而資
      行使者，即屬偽造有價證券，刑法上關於偽造有價證券，
      既有特別規定，即不容視為普通私文書；又行使偽造有價
      證券以使人交付財物，如果所交付者即係該證券本身之價
      值，則其詐欺取財仍屬行使偽券之行為，不另成立詐欺罪
      名（最高法院31年上字第1918號、25年上字第1814號判例
      意旨參照）。次按同時偽造同一被害人之多件同類文書或
      同一被害人之多張支票時，其被害法益仍僅一個，不能以
      其偽造之文書件數或支票張數，計算其法益。此與同時偽
      造不同被害人之文書或支票時，因有侵害數個人法益，係
      一行為觸犯數罪名者迥異（最高法院73年臺上字第3629號
      判例、88年度臺上字第2526號判決意旨參照）。
（二）是核本件被告所為，係犯刑法第201條第1項之偽造有價證
      券罪。本案被告持如附表所示之偽造支票分別向盧俊沛、
      陳鋅佑取得票面之對價，尚無以該等偽造之有價證券供作
      擔保或作為新債清償而得款項，自無另論以詐欺取財之餘
      地。而被告於上開4張支票之發票人欄上盜用「甲○○」
      印章蓋印之行為，係偽造有價證券之階段行為；又被告偽
      造上揭支票之有價證券後，復持以行使，其行使偽造有價
      證券之低度行為已為偽造有價證券之高度行為所吸收，均
      不另論罪。另被告同時偽造同一被害人甲○○之3紙支票
      （另1張因偽填錯誤而撕毀），揆諸前開說明，其被害法
      益僅1個，係屬單純一罪，不能以其偽造之支票張數，計
      算其侵害之法益（起訴書認被告同時偽造2張有價證券之
      犯行係想像競合犯，容有誤會）。再本案被告係於99年3
      月18日自行前往彰化縣警察局田中分局田中派出所，在有
      偵查犯罪職權之機關或個人發覺其犯罪前，自動向承辦警
      員自首其偽造有價證券之犯行，此有被告於99年3月18日
      之調查筆錄1份附卷可憑，自當符合自首之要件無誤，爰
      依刑法第62條前段之規定，減輕其刑。爰審酌被告前未有
      犯罪記錄，品行尚稱良好，但因需款孔急，始竊取被害人
      甲○○所有之空白支票4張，加以偽造後，將附表所示編
      號1、2之支票2紙持以行使，與一般擾亂金融秩序之經濟
      犯罪迥異，事後並已取得被害人甲○○之諒解，此有99年
      6月7日和解書1紙附卷可佐，且被害人於本院審理時亦表
      示不願意追究其責任等語（見本院99年6月23日審判筆錄）
      ，暨考其智識程度、手段、目的及生活狀況等一切情狀，
      量處如主文所示之刑，以示懲儆。又被告前未曾因故意犯
      罪受有期徒刑以上刑之宣告，有臺灣高等法院被告前案紀
      錄表1份附卷足參，其因一時失慮，致罹刑典，然經此偵
      審程序與論罪科刑之教訓後，當知所警惕，而無再犯之虞
      ，是本院認所宣告之刑以暫不執行為適當，併予宣告緩刑
      3年，又被告雖暫無執行其刑之必要，但仍有施以相當處
      罰之需，故另諭知其應向公庫支付新台幣100000元，以示
      教懲，用啟自新。
四、末按偽造之有價證券，不問屬於犯人與否，沒收之，刑法第
    205條固定有明文。偽造有價證券上所偽造之印文或署押，
    係屬偽造有價證券之一部分，已因偽造有價證券之沒收而包
    括在內，自不應重為沒收之諭知（最高法院84年台上字第15
    50號判例、91年度台上字第7082號判決意旨、89年度台上字
    第3757號判決要旨均可參照）。查本案所偽造如附表所示支
    票3紙，應依刑法第205條之規定宣告沒收之；至票號AA0000
    000號之支票1紙，業因被告填寫錯誤當場撕毀而滅失，無從
    併予宣告沒收，此據被告於本院審理時供述明確（見本院99
    年6月23日審判筆錄），並經被害人甲○○當庭確認屬實，
    自無須宣告沒收；另附表所示偽造之支票上「甲○○」印文
    共3枚，係被告擅自盜用甲○○之印章所產生之印文，乃以
    真正「甲○○」之印章所蓋用，非屬偽造，僅係盜用而已
    （最高法院90年度台上字第2278號判決參照），且附表所示
    偽造之支票3紙，既經宣告沒收，自毋庸重為沒收其上印文
    之諭知，附此敘明。
據上論斷，應依刑事訴訟法第299 條第1 項前段，刑法第201 條
第1項、第205條、第62條前段、第74條第1項第1款、第2項第4款
、刑法施行法第1條之1，判決如主文。
本案經檢察官紀雅惠到庭執行職務。
中    華    民    國    99    年    6     月    30    日
                  刑事第九庭    審判長法  官  蕭文學
                                      法  官  楊舒嵐
                                      法  官  葛永輝
以上正本證明與原本無異。
如不服本判決應於收受判決後10日內向本院提出上訴書狀，並
應敘述具體理由。其未敘述上訴理由者，應於上訴期間屆滿後
20日內向本院補提理由書(均須按他造當事人之人數附繕本)
「切勿逕送上級法院」。
中    華    民    國    99    年    6     月    30    日
                                      書記官  吳曉玟
附錄本案論罪科刑法條全文：
中華民國刑法第201條
（有價證券之偽造變造與行使罪）
意圖供行使之用，而偽造、變造公債票、公司股票或其他有價證
券者，處3 年以上10年以下有期徒刑，得併科3 千元以下罰金。
行使偽造、變造之公債票、公司股票或其他有價證券，或意圖供
行使之用，而收集或交付於人者，處1 年以上7 年以下有期徒刑
，得併科3 千元以下罰金。
附表：
┌──┬─────┬──────┬─────┬────┬─────┐
│編號│支票號碼  │票載發票日  │ 票面金額 │付款人  │發票人欄所│
│    │          │            │（新臺幣）│        │偽造之署押│
├──┼─────┼──────┼─────┼────┼─────┤
│ 1  │AA0000000 │99年4 月7 日│10萬元    │臺灣銀行│「甲○○」│
│    │          │            │          │霧峰分行│印文1 枚  │
├──┼─────┼──────┼─────┼────┼─────┤
│ 2  │AA0000000 │99年3 月12日│10萬元    │臺灣銀行│「甲○○」│
│    │          │            │          │霧峰分行│印文1 枚  │
├──┼─────┼──────┼─────┼────┼─────┤
│ 3  │AA0000000 │99年4月6日  │10萬元    │臺灣銀行│「甲○○」│
│    │          │            │          │霧峰分行│印文1 枚  │
└──┴─────┴──────┴─────┴────┴─────┘

司法院資訊處製作；財團法人民間司法改革基金會備份。
